臺灣嘉義地方法院民事裁定　96年度家抗字第63號
抗　告　人　財政部國有財產局台灣南區辦事處嘉義分處
法定代理人　甲○○
相　對　人　丙○○
　　　　 　 乙　○
　　　　　　　　　　上列二人
　　　　　　　　　　住嘉義縣朴.
上列抗告人聲請選任被繼承人朱進成、朱侯玉印遺產管理人事件
，不服本院於民國96年10月25日以96年度財管字第34號所為第一
審裁定，提起抗告，本院裁定如下：
    主      文
原裁定除被繼承人朱進成部分外廢棄。
選任吳宏輝律師（身分證統一編號：Ｚ000000000號）
為被繼承人朱侯玉印之遺產管理人。
抗告費用新台幣一千元由被繼承人朱侯玉印之遺產負擔。
    理      由
一、本件相對人於原審聲請意旨略以：被繼承人朱進成（男，民
    國37年9月22日出生，身分證統一編號：Ｚ000000000號，生
    前住嘉義縣朴子市大鄉里大榔216號之7）、朱侯玉印（女
    ，39年9月1日出生，身分證統一編號：Ｚ000000000號，生前
    住嘉義縣朴子市大鄉里大榔216號之10），因生前經營互
    助會運作不善，惡意倒會，積欠眾多會款及借款，於95年6
    月22日自殺身亡，被繼承人尚積欠相對人丙○○新臺幣（下
    同）24萬元、積欠相對人乙○互助會263萬元、借款100萬元
    ，而被繼承人之各繼承人均已向法院拋棄繼承，被繼承人之
    所遺財產無人管理，並無其他順位之繼承人，且未經選定遺
    產管理人，爰依民法第1176條第6項、1178條之規定，以利
    害關係人之身分聲請指定被繼承人之遺產管理人等語（原審
    選任抗告人為被繼承人朱進成、朱侯玉印之遺產管理人，惟
    因被繼承人朱進成之另債權人第一商業銀行股份有限公司前
    已聲請本院以96年度財管字第26號裁定選定吳宏輝律師為該
    被繼承人遺產管理人確定在案，經相對人具狀撤回該部分之
    聲請）。原法院選任抗告人為被繼承人朱侯玉印之遺產管理
    人，抗告人不服，提起抗告，抗告意旨略以：被繼承人朱進
    成所遺坐落嘉義縣朴子市○○○段716之2地號土地及其地上
    第700建號建物，已有優先債權人第一商業銀行股份有限公
    司設定抵押權，且被繼承人朱侯玉印為連帶保證人，而朱侯
    玉印較朱進成早死亡一日，故朱侯玉印之遺產本應由被繼承
    人朱進成繼承，故應由吳宏輝律師擔任被繼承人朱侯玉印之
    遺產管理人，一併管理較為妥適等語。
二、按繼承開始時，繼承人有無不明，而無親屬會議或親屬會議
    未於一個月內選定遺產管理人者，利害關係人得聲請法院選
    任遺產管理人，又被繼承人之所有繼承人均拋棄其繼承權者
    ，準用關於無人承認繼承之規定，民法第1177條、第1178條
    第2項、第1176條第6項定有明文。又按聲請法院選任遺產管
    理人，法院有裁量權，可依職權選任適當之管理人。而選任
    遺產管理人，首在考慮其適切性，即除管理遺產須公平外，
    應以對遺產遺債情況瞭解較深者為優先選任。又於繼承人均
    拋棄其繼承權之事件，多屬遺債大於遺產，而無遺產可歸屬
    國庫之情形，故為避免國家資源不必要之耗費，致損及全民
    利益，法院就此類事件指定被繼承人之遺產管理人時，應先
    審查被繼承人之繼承人或親屬中是否有適合之人可供選任，
    於確無其他適任之人時，始得指定國有財產局為遺產管理人
    ，以符合社會公平原則。
三、經查：
  (一)相對人主張其為被繼承人朱侯玉印之債權人之事實，業據提
    出被繼承人戶籍謄本、互助會簿影本、電話譯文、被繼承人
    親寫協議書影本、會款清償協議書影本、借據影本、財產資
    料影本、本院95年8月18日嘉院龍民勤95繼字第689號函、朱
    弘儒戶籍謄本影本為證。又被繼承人朱侯玉印於95年6月21
    日死亡，其配偶朱進成於同年6月22日死亡，及其等各順位
    繼承人等均已拋棄繼承等情，有被繼承人之繼承系統表及戶
    籍謄本在卷可稽，並經原審依職權調閱本院95年度繼字第68
    9、690、889號拋棄繼承卷宗核閱屬實，堪信為真實。足認
    被繼承人朱侯玉印之繼承人均已全部拋棄繼承無誤。是相對
    人依前揭規定，聲請法院選任被繼承人朱侯玉印之遺產管理
    人，核無不合。
  (二)次查，遺產管理人之職務在於編製遺產清冊、為保存遺產必
    要之處置、清償債權或交付遺贈物及遺產之移交等事務，當
    須對被繼承人朱侯玉印之遺產及遺債事務有相當瞭解，而財
    政部國有財產局臺灣南區辦事處既為公務機關，對於被繼承
    人朱侯玉印之遺產及負債狀況所知應屬有限。此外，財政部
    國有財產局臺灣南區辦事處為公務機關，依國有財產法之規
    定綜理國有財產事務，執行事務所需預算為全國人民納稅所
    得，若顯無遺產可歸屬國庫，自不宜選任財政部國有財產局
    臺灣南區辦事處為遺產管理人，以避免其代管私人遺產之管
    理費用無法由被繼承人朱侯玉印之遺產歸墊，導致利用全民
    資源負擔個人私務之支出，實不符社會公平原則。故財政部
    國有財產局臺灣南區辦事處尚不適宜擔任被繼承人朱侯玉印
    之遺產管理人。
  (三)再者，被繼承人朱侯玉印、朱進成均已先後死亡，被繼承人
    朱進成業經債權人聲請選任吳宏輝律師為遺產管理人，亦為
    兩造所不爭執，並有前揭裁定可憑，又吳宏輝律師現為執業
    律師，復有意願擔任本件被繼承人朱侯玉印之遺產管理人，
    並經相對人陳報在卷。故律師當較公務機關更具適切擔任本
    件遺產管理人之資格及能力，爰選任吳宏輝律師擔任被繼承
    人朱侯玉印之遺產管理人，以利其一併管理。原裁定指定抗
    告人為被繼承人朱侯玉印之遺產管理人，尚有未洽，抗告意
    旨指摘原裁定不當，求予廢棄改判，為有理由，應予准許。
四、據上論結，本件抗告為有理由，爰裁定如主文。
中　　華　　民　　國　　96　　年　　12　　月　　24　　日
                 家事法庭審判長法  官　林世芬
                               法  官  涂裕洪
                               法  官  李文輝
上正本係照原本作成。
如不服本裁定應於裁定送達後十日內，依非訟事件法第45條「非
以適用法規顯有錯誤為理由，不得再抗告」之規定向本院提出抗
告理由狀。
中　　華　　民　　國　　96　　年　　12　　月　　24　　日
                               書記官  黃秀嬌
